【裁判字號】    96,勞訴,1
【裁判日期】    971224
【裁判案由】    損害賠償等
【裁判全文】
臺灣桃園地方法院民事判決               96年度勞訴字第1號
原      告  甲○○○○○○ ○.
                      (墨西哥.
訴訟代理人    徐克銘律師
              洪大植律師
複 代理 人    施懷閔律師
被      告    小人國股份有限公司
兼法定代理人  丙○○
被      告    乙○○
共      同
訴訟代理人    李林盛律師
              王彩又律師
被      告    藝眾有限公司
兼法定代理人  丁○○
共      同
訴訟代理人    林育生律師
複 代理 人    王榆富律師
上列當事人間請求損害賠償等事件，於民國97年11月25日言詞辯
論終結，本院判決如下：
    主  文
原告之訴及假執行之聲請均駁回。
訴訟費用由原告負擔。
    事實及理由
壹、程序事項
    按訴狀送達後，原告不得將原訴變更或追加他訴，但擴張或
    減縮應受判決事項之聲明者、請求之基礎事實同一者，不在
    此限，民事訴訟法第255 條第1 項第2 款、第3 款定有明文
    。本件原告起訴時原聲明：被告應連帶給付原告新台幣（下
    同）15,218,756元及自起訴狀繕本送達被告翌日起迄清償日
    止，按年利率5%計算之利息。嗣具狀變更其聲明為：被告應
    連帶給付原告15,589,556元及自起訴狀繕本送達被告翌日起
    迄清償日止，按年利率5%計算之利息，此核係擴張應受判決
    事項之聲明；又原告追加民法第191 條之3 之規定為本件請
    求權基礎，所為固屬訴之追加，然究其追加之訴訟標的所據
    以請求法院判決之基礎事實係屬同一，原告所追加之請求權
    與原起訴之請求權所利用的訴訟及證據資料亦具有同一性，
    是依上揭法律規定，應予准許，合先敘明。
貳、實體事項
一、原告起訴主張：
(一)緣被告小人國企業股份有限公司（下稱小人國公司）經營小
    人國主題遊樂園（下稱小人國樂園），前因小人國公司計畫
    在遊樂園園區內舉辦高空跳水表演秀，乃與被告藝眾有限公
    司（下稱藝眾公司）簽訂表演契約書，將小人國樂園高空跳
    水表演秀交由被告藝眾公司承攬，負責製作、設計、演出。
    嗣經藝眾公司與訴外人瑞士公司Oliver's Organisation （
    下稱瑞士Oliver公司）簽約，約定由藝眾公司出面聘僱瑞士
    Oliver公司旗下包括本案原告在內之表演人員共10名來臺後
    ，即指示表演人員等應接受小人國樂園園方之指示，自95年
    6 月24日起在小人國樂園戶外廣場進行高空跳水表演活動。
    而本件原告於民國95年9 月8 日下午1 時45分許，在小人國
    樂園戶外廣場進行例行排定之高空跳水表演秀時，因園方設
    置之高空跳水架設計不良，跳塔未緊鄰水池（本件跳塔與水
    池約有80公分之間隙）、且未於該間隙設置安全網，使原告
    身上攜帶之緩降旗相互纏鉤，緩降旗脫離原告身體，改變原
    告跳水時之墜落方向，而園方安排表演場地之負責人員即本
    件被告乙○○，疏未注意於原告進行之表演場地設置任何防
    護網或其他安全防護措施，而其他被告等亦未善盡檢查之義
    務，改善表演場地之安全，致原告在無任何安全防護措施下
    ，由8 公尺高空直接墜落水池池畔地面，頭部直接著地陷入
    昏迷狀態。經送醫急救後，原告雖回復意識之清醒，但醫師
    診斷原告頸椎第4 至第6 節骨折併同脊髓嚴重受損，全身頸
    部以下癱瘓不能動彈。
(二)本件原告係受被告藝眾公司聘僱來臺工作，原告並自藝眾公
    司直接受有報酬，此有被告藝眾公司申請聘僱外國人工作許
    可之申請書與勞委會所發之許可函可資為證；又被告藝眾公
    司與被告小人國公司所簽訂之表演合約書第9 條規定，藝眾
    公司係負責表演人員薪資之支付，益證藝眾公司實係原告之
    雇主無疑。而瑞士Oliver公司僅為原告計算，代原告尋覓雇
    主(藝 眾公司)、 表演工作，兩者關係近似行紀契約；又藝
    眾公司為被告小人國公司提供設計表演及其相關事項，實類
    於提供歌舞、演劇之典型「工作」，觀其與被告小人國公司
    之合約第7 條規定，除簽約金外，每月底依其工作之完成，
    小人國公司即逐一給付報酬，則被告小人國公司與藝眾公司
    間之契約應係承攬契約，縱認係一混合契約，亦係摻含濃厚
    之承攬契約特色，而應以承攬契約之相關規定予以規範為是
    。
(三)按勞工安全衛生法第5 條第1 項、第2 項、及勞工安全衛生
    設施規則第225 條第1 項、第2 項、第281 條第1 項、第2
    項規定：「雇主對下列事項應有符合標準之必要安全衛生設
    備：…五、防止有墜落、崩塌之虞之作業場所所引起之危害
    。」；「雇主對於勞工就業場所之通道、地板、階梯或通風
    、採光、照明、保溫、休息、避難、急救、醫療及其他為保
    護勞工健康及安全設備應妥為規劃，並採取必要之措施。」
    ；「雇主對於在高度二公尺以上之處所進行作業，勞工有墜
    落之虞者，應以架設施工架或其他方法設置工作台。但工作
    台之邊緣及開口部分等，不在此限。」；「雇主依前項規定
    設置工作台有困難時，應採取張掛安全網、使勞工使用安全
    帶等防止勞工因墜落而遭致危險之措施。使用安全帶時，應
    設置足夠強度之必要裝置或安全母索，供安全帶鉤掛。」；
    「雇主對於在高度二公尺以上之高處作業，勞工有墜落之虞
    者，應使勞工確實使用安全帶、安全帽及其他必要之防護具
    。」；「前項規定經雇主採安全網等措施者，不在此限。」
    又按勞動基準法第8 條、第63條第1 項及勞工安全衛生法第
    17條第1 項規定：「雇主對於僱用之勞工，應預防職業上災
    害，建立適當之工作環境及福利設施，其有關安全衛生及福
    利事項，依有關法律之規定。」；「承攬人或再承攬人工作
    場所，在原事業單位工作場所範圍內，或為原事業單位提供
    者，原事業單位應督促承攬人或再承攬人，對其所僱用勞工
    之勞動條件應符合有關法令之規定。」；「事業單位以其事
    業之全部或一部交付承攬時，應於事前告知該承攬人有關其
    事業工作環境、危害因素暨本法及有關安全規定應採取之措
    施。」。被告藝眾公司僱用原告來臺從事表演工作，竟使原
    告於未張掛安全網之危險場所進行表演，致原告發生本件職
    災意外；被告小人國公司將遊樂園園區內表演活動交由藝眾
    公司承攬，非但未告知或督促承攬人藝眾公司應採取符合前
    揭規定之安全衛生防護措施，甚而園方工作人員提供予表演
    人員使用之表演器材竟未設置任何安全防護措施，而具危險
    性，致原告發生本件職災意外。藝眾公司上開行為自屬違反
    勞動基準法第8 條、第63條第1 項及勞工安全衛生法第17條
    第1 項保護他人之法律規定，小人國公司顯有違反勞動基準
    法第63條第1 項及勞工安全衛生法第17條第1 項之等違反保
    護他人之法律。又被告丁○○為藝眾公司之負責人、被告丙○○為被告小人國公司之負責人、被告乙○○為小人國樂園
    表演組主任，渠等未於原告進行表演工作之場所設置安全網
    等其他得防止表演者墜落之措施，亦未妥為檢查並注意是否
    有張掛安全網或其他足以防止原告由高空直接墜落地面之安
    全措施，顯然有違反上述保護他人法律之行為，且因渠等提
    供具危險性之表演場地之行為，均為原告所生損害之共同原
    因，故渠等應依民法第184 條第1 項前段、第184 條第2 項
    、第185 條1 項前段、民法第28條、民法第188 條第1 項，
    負侵權行為之連帶賠償責任。
(四)縱認被告之行為未構成侵權行為，惟渠等從事危險活動致原
    告受有損害，無論有無過失，亦應依民法191 條之3 負損害
    賠償責任。蓋被告進行高危險的高空跳水活動，即係從事危
    險事業、製造危險來源，其主要目的係招徠顧客並從中獲取
    利益，若被告等善盡其注意安全防護事項，即能避免此次之
    職災事件，換言之，其應得控制這些危險。再者，此等風險
    亦可藉由保險而分散，準此，揆諸上開說明，被告等就本次
    高空跳水表演所產生之損害，應依民法第191 條之3 負起推
    定過失之損害賠償責任。
(五)被告藝眾公司未依勞工保險條例第6 條第1 項、第3 項、第
    72條第1 項之規定，為原告辦理加入保險，致原告受有不能
    請領勞保給付之損害，就此應適用民法第28條及民法第184
    條第2 項之規定，使藝眾公司與董事丁○○對原告連帶負損
    害賠償責任。
(六)按勞動基準法第2 條第1 款規定，勞工謂受雇主僱用從事工
    作獲致工資者，且該法亦無排除外國勞工適用之規定。又按
    勞動基準法第2 條第2 款規定，雇主係指僱用勞工之事業主
    、事業經營之負責人或代表事業主處理有關勞工事務之人。
    本件原告係受被告藝眾公司之僱聘來臺工作，而丁○○為藝
    眾公司之負責人，是揆諸上開勞動基準法之規定，被告藝眾
    公司與丁○○應為本件之雇主無疑。原告係受被告藝眾公司
    指示，在小人國樂園之戶外廣場表演高空跳水秀，不幸自表
    演現場之高處直接墜落地面而受有重傷，應屬職業災害之範
    圍。被告藝眾公司與被告丁○○既為原告之雇主，對於本件
    原告因職業災害所致之所有損害，即應依勞動基準法第59條
    負職業災害補償責任。又原告與被告藝眾公司間係成立僱佣
    契約，依民法第487 條之1 第1 項、第227 條第2 項、第22
    7 條之1 規定，被告藝眾公司不完全給付，且可歸責，亦應
    負債務不履行之損害賠償責任。
(七)按勞動基準法第62條第1 項、職業災害勞工保護法第31條第
    1 項規定：「事業單位以其事業招人承攬，如有再承攬時，
    承攬人或中間承攬人，就各該承攬部分所使用之勞工，均應
    與最後承攬人，連帶負本章所定雇主應負職業災害補償之責
    任。」；「事業單位以其工作交付承攬者，承攬人就承攬部
    分所使用之勞工，應與事業單位連帶負職業災害補償之責任
    。再承攬者，亦同。」本件原告所從事之高空跳水表演秀，
    為被告小人國公司交由被告藝眾公司承攬，並由藝眾公司僱
    用原告從事表演工作，是以依勞動基準法第62條第1 項、職
    業災害勞工保護法第31條第1 項之規定，原告就本件職業災
    害亦應得請求被告小人國公司、藝眾公司負連帶補償之責任
    。
(八)請求之範圍
    1.損害賠償部分共15,589,556元
     (1)醫療費用：873,371 元
     (2)看護費用：517,000 元
     (3)減少勞動能力之損失：13,199,185元
     (4)非財產上損害賠償：1,000,000 元
    2.職災補償部分
     (1)醫療費補償：873,371 元
     (2)薪資補償：23,335,884元
     (3)殘廢補償：3,110,400元
(九)並聲明：
  1.被告應連帶給付原告15,589,556元，及自起訴狀繕本送達翌
    日起至清償日止，按年利率5%計算之利息。
  2.願供擔保，請准宣告假執行。
二、被告小人國公司、丙○○、乙○○抗辯：
(一)本件原告跳水發生意外而受傷，被告小人國公司、丙○○、
    乙○○並無故意或過失。依被告小人國公司與被告藝眾公司
    所簽訂之表演合約書第6 條約定：「表演道具『跳水表演器
    材』抵達公司後由乙方負責組裝，如需要機械協助安裝（吊
    車、怪手）費用以實際支付為憑由甲方（即小人國公司）負
    責（表演器材安裝及水池地基挖掘工作等作業程序由乙方負
    責）。」是知本件高空跳水表演秀之表演所需道具（包括水
    池、高塔、跳板等）及各項安全措施均係由被告藝眾公司處
    理，小人國公司所負之義務僅為提供場地（合約第8 條）。
    而據被告藝眾公司之負責人丁○○於台灣桃園地方法院檢察
    署96年1 月15日偵訊時所述，該公司係委由瑞士Oliver公司
    承作，所有表演器材均係瑞士Oliver公司派員架設，原告係
    瑞士Oliver公司旗下之表演人員，因『高空跳水表演』係極
    為專業之事務，有關表演器材之架設及安全防護措施均由該
    專業之瑞士Oliver公司所施作。故有關本件表演活動相關器
    材之架設與安全措施之設置，均非小人國公司所設置，而係
    由被告藝眾公司負責，藝眾公司再完全委由瑞士Oliver公司
    處理。準此，被告小人國公司之負責人丙○○及員工乙○○
    對於高空跳水表演器材因無施作、設置之義務及權限，亦無
    任何故意或過失不法侵害他人權利之侵權行為情事。
(二)被告小人國公司以經營小人國模型村、兒童遊樂場為主要業
    務，「高空跳水表演」並非該公司所經營之項目之一，故應
    非原告所主張之勞工安全衛生法第63條及第17條所稱之「事
    業單位」。而被告小人國公司與被告藝眾公司間所簽訂之表
    演合約，係由被告藝眾公司提供表演活動，被告小人國公司
    支付報酬之無名契約，被告小人國公司與被告藝眾公司間之
    契約關係並非承攬契約，被告小人國公司更非將事業交付他
    人承攬之事業單位，故原告主張被告小人國公司應依勞動基
    準法第63條第1 項及勞工安全衛生法第17條第1 項之規定與
    被告藝眾公司共同負侵權行為之連帶損害賠償責任云云，應
    無理由。
(三)民法第191 條之3 危險責任之成立要件之一，須為經營一定
    事業或從事其他工作或活動之人。然而被告丙○○、乙○○
    並非經營跳水活動事業之人，亦非從事跳水活動之人，顯非
    民法第191 條之3 規定之責任主體。又民法第191 條之3 規
    定所保護之對象係從事危險活動以外之第三人，此參條文規
    定「其工作或活動之性質或其使用之工具或方法有生損害於
    他人之危險者，對他人之損害應負損害賠償責任」甚明，而
    原告係本件跳水活動之表演者，本身即是從事跳水活動之人
    ，並無依該條規定對他人主張權利之餘地。次則，民法第19
    1 條之3 規定乃推定過失責任，故原告稱被告等人應依民法
    第191 條之3 負無過失之損害賠償責任云云，容有誤會。
(四)原告係因其動作不確實，未將披風高舉，致披風下面勾著跳
    台，於其表演跳水時無法完全跳出，致其跳落時受傷，退萬
    步言，若認被告應負侵權行為損害賠償責任，則被告亦得依
    民法第217 條第1 項之規定主張過失相抵。
(五)原告與被告藝眾公司間實質上並無僱傭契約關係，而係瑞士
    Oliver公司以其自己之名義為原告之計算，代為安排原告演
    出機會，並由瑞士Oliver公司負責提供原告訓練課程及演出
    時表演器材及服裝等設施，而瑞士Oliver公司藉由安排原告
    表演機會，從中抽取一定比例之演出所得作為報酬，故原告
    與瑞士Oliver公司間之契約關係應近似於我國民法行紀契約
    之性質，而非我國民法第482 條以供給勞務本身為目的之僱
    傭契約。
(六)按勞動基準法、勞工安全衛生法係以設於我國境內之事業單
    位為適用對象，本件原告並非勞僱關係之受僱人，已如前述
    ，自無適用上揭法規之餘地。退步言之，即便原告係勞僱關
    係之受僱人，與原告有契約關係者係瑞士Oliver公司，則僱
    用原告者應是瑞士Oliver公司，而原告本身非我國人民，瑞
    士Oliver公司又非設於我國境內之事業單位，本件亦不在我
    國勞動基準法及勞工安全衛生法之適用範圍，從而原告依據
    我國勞動基準法63條及勞工安全衛生法之規定，主張被告小
    人國公司違反保護他人之法律，應與被告藝眾公司負共同侵
    權行為連帶損害賠償責任，及應與被告藝眾公司就職業災害
    負連帶補償責任云云，顯屬無據。
(七)並聲明：
  1.原告之訴及假執行之聲請均駁回。
  2.如受不利判決，請准供擔保免予假執行。
三、被告藝眾公司、丁○○答辯：
(一)依藝眾公司與瑞士Oliver公司間契約第4 條之規定，跳水平
    台、跳板等器材之架設、拆除，表演服裝、道具之準備，意
    外及民事責任保險，藝人管理及節目製作等，均由瑞士Oliv
    er公司負責。而藝眾公司僅負責水池的水、氯氣、電、表演
    用的汽油、餐宿、交通、音效器材、水池架設、工作簽證等
    。換言之，與實際表演內容有關之全部事項均係由瑞士Oliv
    er公司全權負責，藝眾公司不僅無權置喙，甚至依合約第8
    條（b） 項，瑞士Oliver公司要求非經其同意，任何人不得
    進入表演場地、碰觸表演器材。在此情形下，相關跳水設施
    之設置、規格，均由瑞士Oliver公司親自負責，同時合約中
    嚴格禁止任何人接觸跳水設施，被告根本不得在跳水場地裝
    設任何安全裝置。再者，原告為經驗豐富之專業之特技表演
    人員，原告所屬之表演團體設有團長一人（由瑞士Oliver公
    司聘僱，本身亦為表演成員之一），負責每天表演前裝備之
    例行檢查、天候狀況與藝人健康狀況是否適合演出之評估。
    換言之，被告並無違背相關勞工安全之義務，從而被告丁○○、被告藝眾公司對原告之受傷無故意過失。
(二)按勞工安全衛生法第5 條第1 項、第2 項及勞工安全衛生設
    施規則第225 條第1 項、第2 項、第281 條第1 項、第2 項
    之規定均係在預防於高處作業時不慎發生墜落，故規定要張
    掛安全網或使用安全帶鉤掛等措施，然高空跳水活動本就是
    以自高空向下跳下為表演內容，係故意墜落，性質上不可能
    為防止墜落而張掛安全網及綁安全帶鉤掛，從而本件高空跳
    水活動應無上開勞工安全衛生法規定之適用。
(三)原告之受傷係因其動作不確實所致，被告本無故意或過失，
    退步言之，即便被告應負侵權行為損害賠償責任，被告仍得
    依民法第217 條第1 項之規定主張過失相抵，免除或減輕被
    告等之損害賠償責任。
(四)被告藝眾公司受小人國公司委託，接洽外國高空跳水表演團
    體來台演出。藝眾公司與小人國公司簽約後，乃與瑞士Oliv
    er公司簽訂合約，瑞士Oliver公司再與原告及其他表演者簽
    訂契約，酬勞於每3 至4 週由團長或瑞士Oliver公司支付。
    由以上關係可推知，藝眾公司依照藝眾公司與瑞士Oliver公
    司間之合約，僅提供藝人之生活管理及照顧，而相關表演活
    動之管理、監督以及僱傭報酬之給付均由瑞士Oliver公司負
    責，是以藝眾公司與原告間並無僱傭關係。從而，藝眾公司
    非原告之雇主，應無職業災害勞工保護法、勞工安全衛生法
    及勞動基準法之適用。
(五)並聲明
  1.原告之訴及假執行之聲請均駁回。
  2.如受不利判決，請准供擔保免予假執行。
四、兩造不爭執事項：
(一)被告小人國公司與被告藝眾公司前簽訂表演合約書 (見本院
    卷一第68頁），約定由被告藝眾公司提供表演人員即瑞士經
    紀公司Oliver’Water show跳水表演團體6 人（含原告）於
    95年6 月24日至95年11月30日止在小人國樂園室外廣場演出
    「高空跳水表演秀」。
(二)原告於95年9 月8 日下午1 時45分許，在小人國樂園戶外廣
    場進行高空跳水表演時，由8 公尺高空墜落受傷，經醫師診
    斷原告為頸椎第4 至第6 節骨折併同脊髓嚴重受損，全身頸
    部以下癱瘓，依勞工保險條例第53條附表所定殘廢給付標準
    表之殘廢等級為1 ，喪失勞動能力程度為100%。
(三)被告丙○○為被告小人國公司之法定代理人，被告乙○○則
    為被告小人國公司之受僱人。被告丁○○為被告藝眾公司之
    法定代理人。
五、兩造於本院97年11月25日言詞辯論時協議簡化爭點如下：
(一)本件被告藝眾公司、丁○○、小人國公司、丙○○、乙○○
    是否有未提供必要安全跳水措施之過失？若有過失，原告之
    傷害與被告之過失間有無因果關係？
(二)原告跳水動作是否不確實而與有過失？
(三)被告小人國公司、藝眾公司有無民法第191 條之3 規定之適
    用？
(四)若侵權行為成立，賠償金額如何計算？
(五)原告是否受僱於被告藝眾公司？
(六)如原告受僱於被告藝眾公司，被告藝眾公司是否應依民法第
    227 條、第487 條之1 規定對原告負損害賠償責任？
(七)被告藝眾公司是否負有為原告投保之義務？若有，則原告未
    為原告投保是否係違反保護他人之法律而有民法第184 條第
    2 項之適用？
(八)原告有無我國勞基法、職業災害勞工保護法之適用？
(九)被告小人國公司、藝眾公司、瑞士Oliver公司間關係是否為
    勞基法第62條、職業災害勞工保護法第31條之事業單位、承
    攬、再承攬關係？原告得否依勞基法第62條、職業災害勞工
    保護法第31條請求被告小人國公司、藝眾公司補償？
(十)若職業災害補償成立，金額如何計算？
六、本院判斷：
(一)本件被告藝眾公司、丁○○、小人國公司、丙○○、乙○○
    應無過失，且原告之傷害亦與防護網之設置或跳台距水池之
    距離無因果關係。
  1.按關於由侵權行為而生之債，依侵權行為地法，涉外民事法
    律適用法第9 條第1 項前段定有明文。本件原告為墨西哥籍
    人，故本件民事訴訟事件有涉外因素，核屬涉外之私法爭執
    事件；又原告所主張之由侵權行為而生之債部分，其侵權行
    為事件之發生地係在我國桃園縣境內之本院轄區，則依上開
    法律規定，自應適用侵權行為地法即我國法律關於侵權行為
    之實體法（民法）規定，核先敘明。
  2.按承攬人因執行承攬事項，不法侵害他人之權利者，定作人
    不負損害賠償責任；但定作人於定作或指示有過失者，不在
    此限，民法第189 條定有明文。又民法第184 條之過失，應
    係指行為人應注意、能注意、不注意而導致他人損害結果之
    發生，亦即應以行為人對其行為所生之損害結果於客觀上乃
    其可預見（一般通常人於相同之情形下均可預見，並得採取
    迴避結果發生之適當措置），而行為人基於此預見之可能性
    ，有違反注意義務之行為，且其行為與損害之發生間須有因
    果關係始足當之。查：
   (1)按稱承攬者，謂當事人約定，一方為他方完成一定之工作
      ，他方俟工作完成，給付報酬之契約；又報酬應於工作交
      付時給付之，無須交付者，應於工作完成時給付之；工作
      係分部交付，而報酬係就各部分定之者，應於每部分交付
      時，給付該部分之報酬，民法第490 條第1 項、及第505
      條分別定有明文。
    (甲)本件依被告小人國公司與藝眾公司簽訂之表演合約書，內
      容約如下（見本院卷一第68頁）：
      一、演出日期：95年6月24日至95年11月30日
          合約日期：95年6月24日至95年12月12日
      二、演出團體：由乙方（藝眾公司）提供表演人員--瑞士
                    經紀公司Oliver's Water show 跳水表演
      三、節目：在室外廣場演出「高空跳水表演秀」每場25分
                鐘
      四、演出場次：每日4 場，表演總場次共640 場，週一至
                    週六5 人表演，週日6 日表演。
      五、演出總經費：970萬元
      六、表演道具「跳水表演器材」抵達公司後由乙方（藝眾
          公司）負責組裝。
      七、付款方式：
        簽約金：在簽約時甲方支付乙方總金額30% （290萬元
                ）。乙方亦開立同額支票交給甲方，等合約結
                束後由甲方交還給乙方。
          6/30：表演人員到達園區由甲方支付乙方總金額20%
                （194萬元）。
          7/30：甲方支付乙方總金額10% （97萬元）。
          8/30：甲方支付乙方總金額10% （97萬元）。
          9/30：甲方支付乙方總金額10% （97萬元）。
         10/30：甲方支付乙方總金額10% （97萬元）。
         11/30：甲方支付乙方總金額10% （97萬元）。
      八、甲方責任：甲方負責安排表演場地、燈光、音響、節
          目所需用之水及氯、及提供每天每人300元 餐券
      九、乙方責任：乙方負責表演節目之設計演出、表演人員
          支付薪資、藝人所得稅、簽證費、申請及延期文件、
          交通、管理、住宿、保險及營業稅等費用、及表演節
          目所需服裝、道具、音樂製作
      十、節目內容依甲方實際場地需要由乙方負責製作設計，
          並提供國外演出內容錄影帶為憑據，節目經由甲方同
          意確認後開始演出
      依上開合約內容可知，本件係被告小人國公司與被告藝眾
      公司簽約，由被告藝眾公司提供製作設計表演節目、引進
      表演人員、在95年6 月24日至95年11月30日該段期間，於
      小人國樂園表演高空花式跳水（完成一定工作），除簽約
      金外，被告小人國公司於每月月底逐月給付報酬，是堪認
      被告小人國公司與被告藝眾公司間之契約關係，應係屬承
      攬契約。
    (乙)又本件依被告藝眾公司與訴外人瑞士Oliver公司所簽訂之
      合約書，內容約如下（本院卷一第150-152 頁）：
      一、表演團隊          6表演者
          表演場次          每日4場
          每場表演長度      25分鐘
          每日節目表        依雙方同意場次
          場地              小人國主題樂園
          日期              2006.6.24-2006.11.30(160天)
      二、瑞士Oliver公司須提供：1 水池、1 平台、1 高台、
          1 幫浦及濾水器、架設器材及表演後器材拆除工作、
          表演者的機票安排、工作人員及器材運送、表演服裝
          道具、意外及民事責任保險、節目表演帶、藝人管理
          及節目製作
      三、給付款項：簽約時2000歐元、7/00 00000歐元、8/00
          00000 歐元、9/00 00000歐元、10/00 00000 歐元、
          11/00 00000 歐元
      依上開合約內容可知，本件被告藝眾公司與訴外人瑞士Ol
      iver公司所簽訂之契約，亦係由訴外人瑞士Oliver公司提
      供製作表演節目、表演人員、器材、在95年6 月24日至95
      年11月30日該段期間，於小人國樂園表演高空花式跳水（
      完成一定工作），除簽約金外，被告藝眾公司則自95年7
      月15日起按月於每月15日給付報酬，是被告藝眾公司與瑞
      士Oliver公司間之契約關係，亦應係屬承攬契約。
   (2)吾國民法第189 條規定除定作人於定作或指示有過失外，
      承攬人因執行承攬事項，不法侵害他人之權利者，定作人
      不負損害賠償責任。蓋因承攬人執行承攬事項，有其獨立
      自主之地位，定作人對於承攬人並無監督其完成工作之權
      限。本件原告所表演者為花式跳水表演，其跳水表演器材
      之安裝具有高度專業知識，非專業人員客觀上顯難期待其
      得知悉跳水設施經專業人員安裝後之妥當性與否。依被告
      小人國公司與被告藝眾公司所簽訂之表演合約書第6 條約
      定：「表演道具『跳水表演器材』抵達公司後由乙方（指
      被告藝眾公司）負責組裝，如需要機械協助安裝（吊車）
      費用以實際支付為憑由甲方（即被告小人國公司）負責」
      （見本院卷一第16頁）；另依被告藝眾公司與瑞士Oliver
      公司間契約第4 條、第8 條 (b)之規定：瑞士Oliver公司
      提供跳水器材（指跳塔（高塔）、跳水平台、跳板、攜帶
      式水池、幫浦及瀘水器等器材），並負責上開器材之架設
      拆除、表演服裝道具之準備、意外險及民事責任保險、藝
      人管理及節目製作等，均由瑞士Oliver公司負責；未經瑞
      士Oliver公司指示，任何訪客、藝眾公司職員不得使用表
      演器材（見本院卷一第151 、152 頁）。依上述可知，本
      件跳水表演器材之架設與安全措施之設置，係由瑞士Oliv
      er公司負責，而被告所得為者應僅係依瑞士Oliver公司專
      業人員之指示，提供挖掘水池等輔助人力而從旁協助，故
      實難期待被告丙○○、乙○○、丁○○對本件跳水設施設
      置之適當與否有何預見之可能性。本件亦查無被告等人對
      於跳水器材之架設有何指示或指示上之過失，故依上開規
      定，自不應令被告負本件損害賠償責任。
   (3)原告所從事者係高空跳水特技表演，其演出內容本即係自
      高空向下方水池故意跳下，故原告所援引之法律包括：雇
      主對防止有墜落、崩塌之虞之作業場所所引起之危害應有
      符合標準之必要安全衛生設備、雇主對於在高度二公尺以
      上之處所進行作業，勞工有墜落之虞者，應以架設施工架
      或其他方法設置工作台、雇主設置工作台有困難時，應採
      取張掛安全網、使勞工使用安全帶等防止勞工因墜落而遭
      致危險之措施、雇主對於在高度二公尺以上之高處作業，
      勞工有墜落之虞者，應使勞工確實使用安全帶、安全帽及
      其他必要之防護具等之勞工安全衛生法、勞工安全衛生設
      施規則規定，於本件高空跳水特技表演顯然性質不同，自
      無從適用。
   (4)證人戊○○○○ ○○○○○○○ ○○○○○○○ ○○○○○○○○（與原告同為跳水
      表演人員，以下簡稱證人Jorge） 雖證稱：跳水表演一般
      沒有安全帶、安全掛勾，但會有安全網云云，並庭呈兩張
      彩色照片。惟查依證人Jorge 證稱：第一張照片在「跳塔
      」旁邊有架設安全網，該次跳水表演是在海盜船遊樂器材
      旁邊，該表演有發射大砲，該網架設是為了避免跳水人員
      掉入砲口裡面，該次表演性質與在小人國的不同；第二張
      照片係在「跳板」兩側、下面有安全網，跳板兩側的安全
      網是防止自跳板側滑、跳板下面的安全網是防止墜落等語
      （見本院卷第71頁）。而查，本件意外發生在「跳水平台
      」（或可稱「跳台」），與跳板原本即屬不同之跳水設備
      ，「跳板」係一長型板沿伸出至水池，跳水表演者須在跳
      板上行走一小段始能達到跳板前緣展開表演，因表演者在
      跳板上行走之過程中可能因側滑而墜落，故或有可能若干
      表演場地會加設安全網，而「跳水平台」係一平台直接架
      設於跳塔上，表演者攀爬跳塔至跳水平台，即可直接向下
      為跳水表演，是衡情「跳水平台」下應無法架設安全網（
      如本件跳水平台面積極小）或者無架設之必要（證人Jorg
      e 亦未證稱有於跳水平台下方架設安全網之例）。況依證
      人Jorge 所述，原告是因其跳水時「緩降傘（註：係指原
      告所穿披風）的繩子」絆到了跳水平台，往前跳的力量與
      跳水平台拉扯的力量，使原告身體失去平衡，致不正常的
      往下墜落（見本院卷二第65-66 頁），準此，本件原告並
      非在跳台上（未跳水前）失足滑倒，而係於故意往下跳躍
      後緩降傘（披風）繩子絆到跳水平台，使原告身體失去平
      衡而發生本件意外，上開情節實與本件「跳水平台」下方
      有無設置安全網無涉，是證人Jorge 所提供架設安全網之
      照片，與本件事故發生之情況不同，自不得以之遽認被告
      有何過失。
   (5)原告雖以本件設置之「跳塔」未緊鄰水池而與水池約有80
      公分之間隙，故主張被告就本件意外之發生有過失云云。
      惟查，證人Jorge 雖證稱原告墜落時係頭部撞到池畔地面
      云云（見本院卷二第65頁），惟證人東明芩（意外發生當
      時擔任節目主持人）證稱：原告應該要將雙手上舉拉直，
      然原告跳時雙手沒有拉直，只有舉到一半就跳下來了，跳
      的瞬間被披風回扯拉回去，原告墜下先撞到下方跳板後就
      直接落入水池中，原告並未撞到水池旁的地面，發生意外
      當時其頭部應未撞到池畔的地面等語（見本院卷二第156
      、159 頁）；而斟諸本院依職權函詢國軍桃園總醫院，據
      該院以97年5 月2 日以醫桃企管字第0970001211號函覆原
      告之外傷為：頭皮頂部有一撕裂傷約10公分、其他部位無
      明顯外傷、依傷勢研判，不太可能頭部撞擊泳池之地面，
      因病患來院時神智清楚等語（見本院卷二第180 頁）；另
      原告於本件受有頸椎第四、五節爆裂性骨折併脊髓壓迫及
      四肢癱瘓之傷害（見本院卷二第24頁）等情觀之，並佐以
      證人證人Jorge 、東明芩均一致陳稱最後係自水池中將原
      告拉上岸之情節參互以觀，衡情，原告應非如證人Jorge
      所述係頭部撞到「池畔地面」而受傷（否則實難想像何以
      原告僅頭頂有「撕裂傷」、頸椎第四、五節有爆裂性骨折
      ，而其餘部位則無外傷），應以證人東明芩所述為實在。
      （註：被告原雖不爭執「原告於墜落時有撞擊池畔地面」
      之事實，惟渠嗣已撤銷該不爭執之表示，且依本件調查證
      據之結果，「原告於墜落時撞擊池畔地面」乙節亦與事實
      不符，應允其撤銷）。故本件原告既非因撞擊池畔旁地面
      而受傷，堪認本件「跳塔」之設置有無緊鄰水池，核與原
      告之傷害間應無因果關係，自亦不得據此遽認被告應負過
      失之損害賠償責任。
  3.按勞動基準法第8 條、第63條第1 項及勞工安全衛生法第17
    條第1 項固規定：「雇主對於僱用之勞工，應預防職業上災
    害，建立適當之工作環境及福利設施，其有關安全衛生及福
    利事項，依有關法律之規定。」；「承攬人或再承攬人工作
    場所，在原事業單位工作場所範圍內，或為原事業單位提供
    者，原事業單位應督促承攬人或再承攬人，對其所僱用勞工
    之勞動條件應符合有關法令之規定。」；「事業單位以其事
    業之全部或一部交付承攬時，應於事前告知該承攬人有關其
    事業工作環境、危害因素暨本法及有關安全規定應採取之措
    施。」惟上開規定僅限於原告係基於受僱人之「勞工」身分
    至被告小人國園區為跳水表演，始有適用。且上開規定係考
    量「事業單位」對其所經營之「事業」及其所提供之工作環
    境的危害因素通常知之甚稔，其對其事業之安全衛生相關法
    令及預防職業災害能力通常超過承攬人，且其將原得自為之
    工作交付他人承攬而獲取較大之經濟利益，故其對下包之勞
    工亦應負起防止發生職業災害的責任。惟本件被告藝眾公司
    、小人國公司均非原告之雇主、被告小人國公司亦非勞動基
    準法第63條第1 項及勞工安全衛生法第17條第1 項所稱之「
    事業單位」（理由詳如下述），是本件自無上開規定之適用
    ，原告依上揭規定主張被告小人國公司、藝眾公司違反保護
    他人之法律，應負共同侵權行為連帶損害賠償責任，自屬無
    據。
  4.綜上，原告本於侵權行為之法律關係請求被告藝眾公司、丁○○、小人國公司、丙○○、乙○○負連帶損害賠償責任乃
    無理由。
(二)本件被告小人國公司、藝眾公司無民法第191 條之3 規定之
    適用
    按民法第191 條之3 規定：「經營一定事業或從事其他工作
    或活動之人，其工作或活動之性質或其使用之工具或方法有
    生損害於他人之危險者，對他人之損害應負賠償責任，但損
    害非由於其工作或活動或其使用之工具或方法所致，或於防
    止損害之發生已盡相當之注意者，不在此限」。其立法理由
    略為：近代企業及科技發展進步，人類因工作、活動所使用
    之工具、方法精進而潛藏危險，若損害之發生，仍責由被害
    人證明經營一定事業或從事其他工作或活動之人有過失，被
    害人獲償機會將降低，實為社會不公平現象，茲鑑於從事危
    險事業或活動者製造危險來源，因僅其能於某種程度控制危
    險，且其因危險事業或活動而獲取利益，故其就此危險所生
    之損害負賠償之責，係符合公平正義之要求，且為使被害人
    獲得周密之保護，請求賠償時，被害人只須證明加害人之工
    作或活動之性質或其使用之工具或方法，有生損害於他人之
    危險性，而在其工作或活動中受損害即可，不須證明其間有
    因果關係。但加害人能證明損害非由於其工作或活動或其使
    用之工具或方法所致，或於防止損害之發生已盡相當之注意
    者，則免負賠償責任，以期平允。是依上開意旨觀之，民法
    第191 條之3 規定所保護之對象應限於「從事危險活動以外
    之第三人」因上開事業經營人或活動從事人之活動而受損害
    者，始有適用，此觀諸上開條文規定「其工作或活動之性質
    或其使用之工具或方法有生損害於『他人』之危險者，對『
    他人』之損害應負損害賠償責任」甚明；且並非社會生活中
    所有可能發生之一切危險均有該條之適用，僅限於「特別之
    危險」（亦即指本於危險源之性質或其使用之工具或方法所
    致難於控制之損害）始有適用；而應負責任之危險源控制主
    體，亦應符合其有能力製造危險、控制危險、分散危險之主
    體始適用之。查原告係本件跳水活動之表演者，其本身即是
    從事跳水活動之人，而被告對於本件跳水活動之有關器材的
    架設，不具專業知識，被告亦無從控制該危險，故本件情形
    與民法第191 條之3 規定之要件有間，並無該條之適用，原
    告援引該規定請求被告負損害賠償責任，尚屬無據。
(三)本件前述爭點整理（二）原告是否與有過失、及（四）若侵
    權行為成立，賠償金額如何計算？等爭點，因係以被告之侵
    權行為成立為前提，已無贅敘之必要，附此敘明。
(四)原告並非受僱於被告藝眾公司、且原告不得依民法第227 條
    、第227 條之1 、第487 條之1 規定請求被告藝眾公司負損
    害賠償責任
  1.按勞動契約係指當事人一方（受僱人）對於他方在從屬之關
    係下，提供其職業上之勞動力，而由他方給付報酬之契約。
    受僱人須受雇主之指揮監督，且其勞務具有專屬性與從屬性
    ，故在勞動契約下之勞工具有下列特徵：(1)人格從屬性：即
    受僱人在雇主企業組織內，服從雇主權威，並有接受懲戒或
    制裁之義務；(2)親自履行：不得使用代理人；(3)經濟上從屬
    性：即受僱人並不是為自己之營業勞動而是從屬於他人，為
    該他人之目的而勞動；(4)納入雇方生產組織體系，並與同僚
    間居於分工合作之狀態。因此，勞動契約之特徵即在其「從
    屬性」（人格從屬、勞務從屬、經濟從屬）。
  2.原告雖主張其受僱於被告藝眾公司云云，惟查本件係被告小
    人國公司與被告藝眾公司簽約、被告藝眾公司與瑞士Oliver
    公司簽約、瑞士Oliver公司再與原告等跳水表演藝人簽約，
    而原告與被告藝眾公司間並未簽訂任何契約之事實，為兩造
    所不爭執。依證人Jorge 之證詞：「（問：你的薪水是向誰
    領取？）應該是瑞士Oliver公司，雙週領取一次，薪水計算
    方式是如果有跳水，該日就60美元，每週表演六天，一天休
    息，如果沒有跳水的休息日就不支薪。」、「（問：如果你
    在台表演之後又去日本表演，該表演空檔有無支薪？）不支
    薪。」、「（問：來台之後，等候第一次表演期間，有無支
    薪？）不支薪。」、「表演是分為檔次，每個檔次約半年與
    瑞士Oliver公司簽約一次」、「（問：是否固定一年表演兩
    個檔次？）不固定。」、「（問：沒有簽約那半年，是否就
    沒有支薪？）是的，沒有支薪，一個檔次結束後，如果沒有
    繼續簽約下個檔次，我就會回國，做自我訓練，但沒有支薪
    。」等語（見本院卷二第70-72 頁）；再參以依卷附原告與
    瑞士Oliver公司合約書（見本院卷二第32-34 頁、第142-14
    4 頁中譯本）內容記載：「酬勞：共23週（一週6 天）、每
    天支付60美元加餐費5 美元、每多表演一天亦支付60美元加
    餐費5 美元」、「酬勞將部分扣除20% 押金，並在每三至四
    週支付藝人，押金將在合約結束之際全數支付予藝人」等文
    字觀之，堪認本件原告係由瑞士Oliver公司支付演出報酬，
    且其報酬之支付方式係有跳水表演之日始支薪、無表演即無
    支薪、每加演一日亦另支付一日薪（應係「按日計酬」），
    至簽約期日以外之期間則全無支薪，是堪認原告應係基於與
    瑞士Oliver公司間之契約關係為自己賺取報酬之目的而依瑞
    士Oliver公司的安排至小人國公司表演，被告藝眾公司係基
    於其與瑞士Oliver公司間之契約關係而給付契約約定之金錢
    （註：係約定自始總額確定之給付，非按日計酬，而被告藝
    眾公司依照其與瑞士Oliver公司間之合約第11條按月支付瑞
    士Oliver公司款項之事實，亦有電匯證實影本附卷可稽），
    則原告與被告藝眾公司間應無經濟上之從屬性關係。又依證
    人Jorge 證稱：伊和瑞士Oliver公司有簽訂契約，如果伊和
    人打架或偷竊或犯案被警察抓到，瑞士Oliver公司會扣薪，
    伊日薪六十元，實際領取四十八元，另外十二元被瑞士Oliv
    er公司留下，待該檔次即將結束，視有無觸犯相關規定，瑞
    士Oliver公司再支付扣除後的差額給伊。」等語（見本院卷
    二第71頁），是斟諸上情，如原告有違反契約所定之違法、
    不檢點行為（詳見本院卷二第32-34 頁、第142-144 頁原告
    與瑞士Oliver公司之合約書內容），則瑞士Oliver公司可依
    約扣款，顯見原告對被告藝眾公司亦不具人格之從屬性，原
    告顯非受僱於被告藝眾公司。
  3.原告雖主張被告藝眾公司申請原告來台時，有填寫書面之「
    聘僱外國人工作許可申請書」向主管機關勞委會申請，而勞
    委會亦核發許可函；又被告藝眾公司與被告小人國公司所簽
    訂之表演合約書第9 條亦規定，被告藝眾公司負責表演人員
    薪資之支付，上開文件足證被告藝眾公司係原告之雇主云云
    。惟查，外國表演者至國內為表演工作，須向主管機關勞委
    會申請，此僅係國與國間人員流動管制之行政措施的一環，
    原告與被告藝眾公司間有無僱傭關係，應依其二者間實質關
    係認定，而非僅以上開行政管制措施之申請書或行政機關之
    許可遽予認定。其次，被告藝眾公司與被告小人國公司所簽
    訂之表演合約書，既係被告藝眾公司與被告小人國公司所簽
    ，依債之相對性，僅拘束被告藝眾公司與被告小人國公司，
    其效力不及於第三人（原告），況依被告藝眾公司與被告小
    人國公司合約意旨，因被告小人國公司係將整個一段期間之
    跳水表演節目由藝眾公司提供，故其合約約定之報酬亦係自
    始總額確定之給付，被告小人國公司自無須再給付表演人員
    薪資，故而渠二公司之合約第9 條規定，由被告藝眾公司負
    責表演人員薪資之支付，自難僅以上開合約之約定即認定被
    告藝眾公司係原告之雇主，故原告此主張尚難遽採。
  4.依上述，原告並非受僱於被告藝眾公司，原告與被告藝眾公
    司間亦無任何契約關係，則原告依民法第227 條、第227 條
    之1 、第487 條之1 規定請求被告藝眾公司負債務不履行之
    損害賠償責任，亦屬無據。
(五)被告藝眾公司無為原告投保之義務，故其未為原告投保亦無
    民法第184 條第2 項之適用
    按勞工保險條例第6 條規定，凡年滿15歲以上，60歲以下，
    受雇於5 人以上公司、行號之員工，應以其雇主為投保單位
    ，全部參加勞工保險為被保險人，上開規定為雇主對勞工之
    義務，故限於勞資關係始有該規定之適用，本件原告非受僱
    於被告藝眾公司，被告藝眾公司無從依上開規定為原告投保
    勞工保險，故原告以被告藝眾公司未為原告投保為由，主張
    被告藝眾公司違反保護他人之法律而依民法第184 條第2 項
    之規定請求侵權行為之損害賠償，為無理由。
(六)原告應無我國勞基法之適用，原告不得依勞動基準法第59條
    、第62條之規定，請求被告小人國公司、藝眾公司為職業災
    害補償
  1.本件被告小人國公司與被告藝眾公司間、及被告藝眾公司與
    訴外人瑞士Oliver公司之法律關係，應係屬承攬關係（理由
    已如前述）。又查，依原告與瑞士Oliver公司間之合約內容
    所載：合約期間僅自95年6 月25 日 至95年11月30日止；瑞
    士Oliver公司提供藝人住宿及至表演園區之機票或火車等交
    通費用；瑞士Oliver公司於藝人表演之日，每天支付藝人60
    美元加餐費5 美元、每多表演一天亦支付60美元加餐費5 美
    元；藝人之酬勞雖於每三至四週支付，但須扣除20 %的酬勞
    作為押金，待合約結束始將押金支付返還藝人；如藝人有契
    約所規定之違規事項，立即終止合約；且雙方若15日前通知
    對方均可提前終止合約（見本院卷二第32-34 頁、第142-14
    4 頁）；另證人Jorge 雖稱其由瑞士Oliver公司支付「薪資
    」云云，惟其另證稱報酬之支付方式係按「工作日計酬」，
    有跳水表演之日始支薪、無表演即無支薪、每加演一日亦另
    支付一日薪，至簽約期日以外之期間則全無支薪，一個檔次
    結束後，如果沒有繼續簽約下個檔次，藝人就會回國，做自
    我訓練，沒有支薪。是衡之上情，原告與瑞士Oliver公司間
    之法律關係，應係屬一「藝人經紀契約」。依該合約所載雙
    方若15日前通知對方均可提前終止合約、報酬之支付方式係
    按「工作日計酬」、及證人Jorge 證稱瑞士Oliver公司可能
    與其簽約下個檔期亦可能未續約等情觀之，可知在該經紀契
    約之下，契約雙方均有相當之意志自由可決定是否提前終止
    合約或續約，瑞士Oliver公司雖可因藝人之違法或不檢點行
    為而扣款或終止合約，但該契約所列禁止之違法或不檢點行
    為核係藝人應有之基本敬業要求，非必僅基於有人格從屬性
    的僱傭契約下始能要求，其他性質之債的契約，本於契約當
    事人須以誠實信用方法履約之義務，亦可於契約內容中將上
    開違法或不檢點行為列為藝人違約事項加以規範並約定違約
    之效果。綜上，本件「藝人經紀契約」，原告主要目的係委
    由瑞士Oliver公司尋覓接洽表演機會，且瑞士Oliver公司除
    為原告尋覓接洽表演機會外，亦提供原告到達表演地之住宿
    、機票費用、且提供配合表演之相關跳水設備、規劃表演節
    目內容，安排原告順利演出；而瑞士Oliver公司以自己名義
    為原告等藝人接洽表演機會，其目的係欲藉由促成藝人表演
    之交易從中受取差價報酬，故核上開契約之性質應為類似委
    任、承攬、居間、行紀之混合契約。
  2.按我國現行勞動基準法須限於係主管機關指定行業下之勞資
    關係始有適用。本件被告小人國公司與被告藝眾公司間、被
    告藝眾公司與訴外人瑞士Oliver公司間、訴外人瑞士Oliver
    公司與原告間之契約性質，無一是勞動契約（僱傭契約），
    且上開關係中之最下層乃瑞士Oliver公司與原告間之契約關
    係，依其二者間契約內容性質觀之，訴外人瑞士Oliver公司
    係經營、經紀藝人關於技藝表演之藝文活動（與被告藝眾公
    司同），依行政院勞工委員會87年12月31日台（87）勞動一
    字第059605號函釋，目前尚無勞動基準法之適用（見本院卷
    二第81頁行政院勞工委員會97年2 月21日勞職規字第097050
    2236號函釋，註：本院卷三第10頁所附桃園縣政府97年10月
    23日府勞字第0970355178號函覆本院之分類，與上開行政院
    勞工委員會函覆之旨尚有不同，應以中央主管機關函覆之意
    見為準），是本件原告自無我國勞基法之適用，原告不得依
    勞動基準法第59條、第62條之規定，請求被告小人國公司、
    藝眾公司為職業災害補償。
(七)原告不得依職業災害勞工保護法第31條請求被告小人國公司
    、藝眾公司補償
    本件被告小人國公司與被告藝眾公司間、被告藝眾公司與訴
    外人瑞士Oliver公司間、訴外人瑞士Oliver公司與原告間之
    契約性質，無一是勞動契約（僱傭契約）已如前述。又職業
    災害勞工保護法第31條規定：「事業單位以其工作交付承攬
    者，承攬人就承攬部分所使用之勞工，應與事業單位連帶負
    職業災害補償之責任。再承攬者亦同」。上開規定「事業單
    位」須對承攬人使用之勞工負無過失之職災補償責任，係考
    量事業單位具有專業、財力、及其乃經濟利益之最大獲利者
    ，而課予其照顧承攬人勞工之責任。故上開規定所稱「事業
    單位」係以該事業單位實際經營內容及所必要之輔助活動，
    作個案認定；至於上開規定所稱「以其工作交付承攬」之「
    工作」，係以事業單位之「經常業務」為範圍，不以登記之
    營業項目為限（行政院勞工委員會91年9 月27日勞安1 字第
    0910050787號函，見本院卷二第80頁）。查本件被告小人國
    公司之公司登記經營項目雖包括「演藝活動」，惟被告小人
    國公司此次「花式跳水活動」僅係一段期間（約5 個月）之
    表演節目活動，其對該次跳水可能發生危害之因素、及如何
    防止跳水活動所引起的危害均無專業能力，依上開職業災害
    勞工保護法第31條之本旨，似尚難認定上開「跳水表演活動
    」乃被告小人國公司之經常業務範圍，從而，本件應無職業
    災害勞工保護法保護法第31條規定之適用，故原告依該規定
    請求被告小人國公司、藝眾公司負補償責任亦屬無理由。
七、從而，本件原告依民法侵權行為之相關規定、民法第191 條
    之3 、第487 條之1 第1 項、第227 條第2 項、第227 條之
    1 、勞動基準法第59條、第61條、第62條、職業災害勞工保
    護法保護法第31條等之規定請求被告連帶給付原告15,589,5
    56元，及自起訴狀繕本送達翌日起至清償日止，按年利率5%
    計算之利息，為無理由，應予駁回。
八、本件事實已臻明確，兩造其餘之攻擊或防禦方法，及未經援
    用之證據，經本院斟酌後，認為與判決基礎之事實並無影響
    ，均不足以影響本裁判之結果，自無庸一一詳予論駁之必要
    ，併此敘明。
九、原告之訴既經駁回，其假執行之聲請亦失所附麗，併予駁回
    之。
十、訴訟費用負擔之依據：民事訴訟法第78條。
中    華    民    國    97    年    12    月    24    日
                      民事第三庭    法  官  林曉芳
以上正本係照原本作成。
如對本判決上訴，須於判決送達後20日內向本院提出上訴狀。
中    華    民    國    97    年    12    月    24    日
                                    書記官  邱飛鳴


司法院資訊處製作；財團法人民間司法改革基金會備份。
